---
title: "Trabajo final"
author: "ChapilliquenEdwing-VilcaAnderson"
date: "11/9/2021"
output: html_document
---

# Relación entre Viviendas sin abastecimiento de agua potable y Población Vulnerable

--- 

##### Elaborado por Chapillquen Edwing (19160165) y Vilca Andersson ()

---

### Introducción
#### Tras la coyuntura actual del [COVID-19](https://www.who.int/es), múltiples familias se han notado afectadas tras la orden de inmovilización obligatoria en el país parando así las actividades económicas que sustentan el día a día las necesidades básicas de cada hogar. A partir de ello hemos notado un déficit en los recursos básicos que por derecho le corresponde a cada vivienda, entre ellos el abastecimieneto de agua potable, este recurso de suma importancia se ha visto escaso en a nivel nacional, afectado a principalmente población vulnerable propensa al contagio del virus del COVID-19. En este proyecto se desea mostrar la relación entre las viviendas sin abastecimiento de agua potable y la población vulnerable en cada departamento del Perú.

### 1. Setear el directorio de trabajo en donde lo queremos
```{r, eval=FALSE}
setwd("nuestro_directorio")
getwd()
```
### 2. Instalar las librerías(`install.packages`) a usar y además llamarlas(`library()`):
```{r, eval=FALSE}
install.packages("sf")
install.packages("tidyverse")
install.packages("tmap")
install.packages("rgeos")
install.packages("rgdal")
library(sf)
library(tidyverse)
library(tmap)
library(rgeos)
library(rgdal)
```
### 3. Cargamos nuestra data descargada shp. 
```{r,eval=FALSE}
setwd(C:/Users/jesus/Desktop/Exposición/Final_Progra)
pob_vul <- st_read("Pob_Vul.shp")
depart <- readOGR(dsn="DEPARTAMENTOS.shp")
```
### 4. Notamos que nuestro shapefile es muy grande así que quitamos las columnas que no nos importan y procedemos a crear una nueva variable
```{r, eval=F}
pob_vul2 <- pob_vul[,-c(2:6,8:16,21:33)]
head(pob_vul2) %>%
  view() #comprobamos si resulta
```
### 5. Una vez con la nueva data, cambiamos de nombre las dimensiones y borramos la geometría o `geometry`.
```{r,eval=F}
#Para las dimensiones
names(pob_vul2)[2]="DEPARTAMENTO"
names(pob_vul2)[3]="POB_VULNERABLE"
names(pob_vul2)[4]="POB_TOTAL"
names(pob_vul2)[5]="TOTAL_HOMBRES"
names(pob_vul2)[6]="TOTAL_MUJERES"
names(depart)[2]="DEPARTAMENTO"
head(pob_vul2)
head(depart)
#Para la geometría
pob_vul2 <- pob_vul2 %>% st_drop_geometry()
```
### 6. Como nuestra data de población vulnerable está dividida por provincias, agrupamos por departamentos, sumamos las dimensiones y creamos una columna con el porcentaje de población vulnerable respecto al total.
```{r, eval=F}
pob_vul3 <- pob_vul2 %>% 
  group_by(DEPARTAMENTO) %>% 
  summarise(sum(POB_VULNERABLE),
            sum(POB_TOTAL), 
            sum(TOTAL_HOMBRES), 
            sum(TOTAL_MUJERES))
pob_vul3 %>% 
  cbind(PORCENTAJE = 100*pob_vul3$`sum(POB_VULNERABLE)`/pob_vul3$`sum(POB_TOTAL)`)
head(pob_vul3) %>% 
  view()
```
### 7. Con ello ya podemos crear un mapa.
```{r.eval=F}
mapa <- merge(depart,pob_vul3, by="DEPARTAMENTO")
vul_departa <- qtm(mapa,fill=c("sum(POB_TOTAL)"),
    col = "aquamarine",
    title="Población Total por Departamento",
    scale = 0.7 , 
    fill.title="Población",
    title.font=1,
    sill.style ="fixed",
    title.fontface=3,
    fill.breaks=round(c(seq(0, 1900000,length.out = 7),Inf),),0)+
  tm_legend(legend.position = c("left", "bottom"))+
  tm_scale_bar(position = c("center","bottom"))+
  tm_graticules()+
  tm_compass(position = c("left","top")) + 
  tm_borders()+
  tm_text("DEPARTAMENTO", size = 0.6)
```
##### Comprobamos
### 8. Hacemos lo mismo para tener un mapa de la población vulnerable por departamento y el porcentaje de esta respecto al total
```{r.eval=F}
pobVulne_departa <- qtm(mapa,fill=c("sum(POB_VULNERABLE)"),
                        col = "aquamarine",
                        palette = "blue",
                        title="Población Vulnerable por Departamento",
                        scale = 0.7 , 
                        fill.title="Población",
                        title.font=1,
                        sill.style ="fixed",
                        title.fontface=3,
                        fill.breaks=round(c(seq(0, 300000,length.out = 7),Inf),),0)+
  tm_legend(legend.position = c("left", "bottom"))+
  tm_scale_bar(position = c("center","bottom"))+
  tm_graticules()+
  tm_compass(position = c("left","top")) + 
  tm_borders()+
  tm_text("DEPARTAMENTO", size = 0.6)

pobPocen_depart <- qtm(mapa,fill=c("PORCENTAJE"),
    col = "aquamarine",
    palette = "blue",
    title="Porcentaje de Población Vulnerable por Departamento",
    scale = 0.7 , 
    fill.title="Porcentaje",
    title.font=1,
    sill.style ="fixed",
    title.fontface=3,
    fill.breaks=round(c(seq(0, 17,length.out = 7),Inf),),0)+
  tm_legend(legend.position = c("left", "bottom"))+
  tm_scale_bar(position = c("center","bottom"))+
  tm_graticules()+
  tm_compass(position = c("left","top")) + 
  tm_borders()+
  tm_text("DEPARTAMENTO", size = 0.6)
```
### 9. Con ello podemos notar que en cada departamento hay un 15% notable de población vulnerable respecto a la población total comenzando desde la costa hasta la selva.
### 10. Hacemos el mismo procedimiento para saber las viviendas sin agua potable por departamentos
```{r,eval=F}
pobAgua <- st_read("Porcentaje de viviendas sin abastecimiento de agua potable_geogpsperu_SuyoPomalia_931381206.shp")

pobAgua2 <- pobAgua[,-c(2:10,12:18, 21:28)]
pobAgua2 <- pobAgua2 %>% st_drop_geometry()

names(pobAgua2)[2]="DEPARTAMENTO"

pobAgua2 <- pobAgua2 %>% 
  group_by(DEPARTAMENTO) %>% 
  summarise(sum(VIV_TOTAL),
            sum(AGUA_RED))

pobAgua2 <- pobAgua2 %>% 
  cbind(Viviendas_Sin_Agua = awa2$`sum(VIV_TOTAL)`-awa2$`sum(AGUA_RED)`)

mapa2 <- merge(depart, pobAgua2, by="DEPARTAMENTO")

pobAgua_departamento <- qtm(mapa2,fill=c("Viviendas_Sin_Agua"),
                            col = "aquamarine",
                            title="Viviendas sin agua potable por departamento",
                            scale = 0.7 , 
                            fill.title="Número de viviendas",
                            title.font=1,
                            sill.style ="fixed",
                            title.fontface=3,
                            fill.breaks=round(c(seq(0, 500000,length.out = 7),Inf),),0)+
  tm_legend(legend.position = c("left", "bottom"))+
  tm_scale_bar(position = c("center","bottom"))+
  tm_graticules()+
  tm_compass(position = c("left","top")) + 
  tm_borders()+
  tm_text("DEPARTAMENTO", size = 0.6)
``` 



